【裁判字號】    90,交易,131
【裁判日期】    900409
【裁判案由】    公共危險等
【裁判全文】
臺灣高雄地方法院刑事判決                          九十年度交易字第一三一號
   公  訴  人  台灣高雄地方法院檢察署檢察官
   被      告  甲○○
右列被告因公共危險等案件，經檢察官提起公訴（九十年度偵字第一六一０號），本
院判決如左：
    主  文
甲○○服用酒類，不能安全駕駛動力交通工具而駕駛，處拘役伍拾日，如易科罰金，
以參佰元折算壹日。
被訴恐嚇危害安全部分無罪。
    事  實
一、甲○○明知飲酒後吐氣所含酒精成份超過每公升０．二五毫克以上者，注意力及
    反應力會降低，應不得駕車，其仍於民國（下同）九十年一月八日下午五時許，
    在高雄縣大寮鄉後庄村友人住處，與友人一同吃尾牙，席間喝了約半瓶玉泉清酒
    後，當時其已達酒醉不能安全駕駛之程度，仍於同日下午六時二十分許，駕駛車
    牌號碼Ｅ四─六００二號之自用小客車，沿高雄縣大寮鄉往高雄縣鳥松鄉返家之
    方向行駛，途經高雄縣鳥松鄉○○路與民族路口時，與自對向沿高雄縣仁美國小
    往高雄縣鳳山市方向行駛，由乙○○所駕駛車牌號碼ＹＰ─三七七八號之自用小
    貨車相互發生擦撞，致使乙○○所駕駛之自小貨車左前輪板金些微凹陷。嗣乙○
    ○報警處理，經員警於同日晚上八時三十一分許，至甲○○住處對甲○○實施酒
    精測試結果，發現其酒精濃度測定值高達每公升０．五六毫克，已超過０．五五
    毫克之安全駕駛動力交通工具標準值，顯達不能安全駕駛動力交通工具汽車而致
    生公共危險。
二、案經高雄縣警察局仁武分局報告台灣高雄地方法院檢察署檢察官偵辦起訴。
    理  由
甲、有罪部分
一、訊據被告甲○○對於酒後駕車並與被害人乙○○所駕駛之自小貨車發生擦撞肇事
    之事實坦承不諱，復有刑法第一百八十五條之三案件測試觀察紀錄表、酒精測定
    值、高雄縣警察局舉發違反道路交通管理事件通知單各一份附卷可按，故被告酒
    後駕車之犯行，堪以認定。
二、被告於飲酒後，不能安全駕駛動力交通工具仍駕駛之，核其所為，係犯刑法第一
    百八十五條之三之服用酒類致不能安全駕駛動力交通工具而駕駛罪。按酒精成分
    對人之意識能力具有不良影響，超量飲酒後會導致對週遭事務之辨識及反應能力
    較平常狀況薄弱，因而酒後駕車在道路上行駛，對一般往來之公眾及駕駛人自身
    皆具有高度危險性，爰審酌被告枉顧公眾行路安全，於飲酒後酒精濃度高達○點
    五六毫克，已處於不能安全駕駛動力交通工具之狀態下，仍駕駛車輛危害交通安
    全、迄今尚未與被害人和解及犯罪後態度良好等一切情狀，量處如主文所示之刑
    ，並諭知易科罰金之折算標準。又按刑法第四十一條第一項業於九十年一月十日
    修正公布，同年一月十二日生效，其修正後規定為：「犯最重本刑為五年以下有
    期徒刑之刑之罪，而受六個月以下有期徒刑或拘役之宣告者，因身體、教育、職
    業、家庭之關係或其他正當事由，執行顯有困難者，得以一元以上三元以下折算
    一日，易科罰金。但確因不執行所宣告之刑，難收矯正之效，或難以維持法秩序
    者，不在此限。」，足見其得宣告易科罰金之範圍，較修正前之舊法為廣，是依
    刑法第二條第一項前段規定，本件自應適用裁判時之法律即修正後之刑法第四十
    一條第一項規定宣告易科罰金之折算標準，並此敘明。
乙、無罪部分
一、公訴意旨略以：被告甲○○於九十年一月八日下午六時二十分許，駕駛車牌號碼
    Ｅ四─六００二號之自用小客車，沿高雄縣大寮鄉往高雄縣鳥松鄉返家之方向行
    駛，途經高雄縣鳥松鄉○○路與民族路口時，與被害人乙○○發生擦撞肇事後，
    未立即下車查看，幾經被害人數次強烈要求，遂下車並揚言聲稱：撞到了，又要
    怎麼樣等語，而引起被害人不滿，與之發生爭吵，被告見狀乃另基於恐嚇危害安
    全之犯意，返回車上之駕駛座旁取出一支螺絲起子，作勢並出言恐嚇稱：「要怎
    樣，讓你死」等語，致使被害人聞言心生畏懼，亦返回車上取出一支鐵架以防身
    ，並打行動電話呼叫其友人前來並報警處理，此時，被告之妻騎乘機車尾隨而至
    ，見狀即推趕被告上車並離開，由其留下處理，因認被告涉有刑法第三百零五條
    恐嚇危害安全罪嫌云云。
二、惟按犯罪事實應依證據認定之，無證據不得推定其犯罪事實，刑事訴訟法第一百
    五十四條定有明文。按又告訴人之告訴，係以使被告受刑事訴追為目的，是其陳
    述是否與事實相符，仍應調查其他證據以資審認，最高法院五十二年台上字第一
    三ＯＯ號判例可資參照。所謂證據，須適於為被告犯罪事實之證明者，始得採為
    斷罪資料，如未能發現相當證據，或證據不足以證明，自不能以推測或擬制之方
    法，以為裁判基礎。訊據被告堅詞否認有恐嚇被害人之犯行，辯稱：肇事後未持
    螺絲起子作勢並恐嚇對方，是對方持不明物體，及打行動電話叫十餘人前來，我
    太太騎乘機車尾隨在後到達現場，見狀即叫我離開，由她處理，我沒有恐嚇等語
    。經查，公訴人認為被告涉有右揭恐嚇犯行，無非以告訴人之指訴為其主要論據
    。惟查，據當日至被告家中蒐證之警員張春福於本院審理時證稱：我約經過兩個
    小時到被告家中時，被告在喝舒跑，我有搜查被告的車子，沒有找到螺絲起子，
    我問被告東西在哪裡，他說沒有等語，依被害人之陳述，被告係自車中駕駛座上
    拿出凶器，作勢恐嚇，且於離去時，即帶走凶器，從而作案之工具應在車上，又
    向警方報案之人為被害人，且警員係被告離去後始到場，被告無從預知警員會去
    其車上搜索，且被告當時酒醉欠缺注意力，應不會想到隱藏凶器，則警員在其車
    上，應可找到被害人指述之凶器，然警員在案發後不到二小時即到被告家中蒐查
    ，在被告車上並未搜查出所謂之螺絲起子，且被告當時亦無任何掩飾罪嫌之異
    狀，故尚難憑告訴人之指述作為認定被告有恐嚇犯行之唯一證據。又查，雖證人
    姚明月於本院審理中證稱被告有右揭恐嚇被害人之犯行，惟證人姚明月係被害人
    之妻，不能期待其立於公正地位，故其證言亦不足採為認定被告有罪之證據。依
    前揭法條及判例意旨，自不能僅因被害人之指訴，即認被告犯有恐嚇犯行，此外
    ，復查無其他證據，足認被告有公訴人所指前揭恐嚇犯行，被告犯罪不能證明，
    應為無罪之諭知。
據上論斷，應依刑事訴訟法第二百九十九條第一項前段、第三百零一條第一項，刑法
第二條第一項前段、第一百八十五條之三、修正後第四十一條第一項，罰金罰鍰提高
標準條例第二條，判決如主文。
本案經檢察官劉昀到庭執行職務
中      華      民      國    九十      年      四      月      九      日
                                    臺灣高雄地方法院交通法庭
                                        法  官  李  淑  惠
右正本證明與原本無異。
如不服本判決，應於判決送達後十日內，向本院提出上訴狀。
                                        書記官  馮  欽  鳳
中      華      民      國    九十      年      四      月      九      日


司法院資訊處製作；財團法人民間司法改革基金會備份。
